【裁判字號】    98,台上,645
【裁判日期】    980212
【裁判案由】    違反毒品危害防制條例
【裁判全文】
最高法院刑事判決              九十八年度台上字第六四五號
上  訴  人  甲○○
            乙○○
上列上訴人等因違反毒品危害防制條例案件，不服台灣高等法院
中華民國九十七年十月二十九日第二審更審判決（九十七年度上
重更(一)字第三八號，起訴案號：台灣台北地方法院檢察署九十六
年度偵字第六二八一、一○六二○號），提起上訴，本院判決如
下：
    主  文
上訴駁回。
    理  由
壹、乙○○部分：
按刑事訴訟法第三百七十七條規定：上訴於第三審法院，非以判
決違背法令為理由，不得為之；是提起第三審上訴，應以原判決
違背法令為理由，係屬法定要件。如果上訴理由書狀並非依據卷
內訴訟資料具體指摘原判決不適用何種法則或如何適用不當，或
所指摘原判決違法情事顯與法律規定得為第三審上訴理由之違法
情形不相適合時，均應認其上訴為違背法律上之程式，予以駁回
。本件原判決綜合全案證據資料，本於事實審法院之推理作用，
認定上訴人乙○○有其事實欄所載之走私及運輸第一級毒品海洛
因犯行，因而撤銷第一審關於乙○○科刑之判決，改判仍依想像
競合犯關係，從一重論乙○○以共同運輸第一級毒品罪（累犯）
，量處有期徒刑十五年，並諭知相關之從刑。已詳敘其所憑證據
及得心證之理由，對於乙○○之辯解何以不足採信，亦詳加指駁
及說明，俱有卷存證據資料可資覆按。從形式上觀察，原判決關
於乙○○部分並無違背法令情形。乙○○上訴意旨略以：伊不知
林再來與甲○○共謀運輸毒品之情，亦未參與其事；甲○○為圖
減免刑責，而為不利於伊之供述，自非可信，原審未對甲○○實
施測謊，遽採為伊犯罪之證據，自有不當。又林再來證稱曾使用
伊之行動電話與綽號「阿強」者聯絡等語，原判決對於林再來所
述未予審酌及說明，僅以伊之行動電話曾與綽號「董仔」、「大
仔」、「阿強」等人聯絡，即認定伊涉案甚深，自有違誤。再原
判決認定伊與林再來約定夾帶海洛因入境每兩報酬新台幣（下同
）二萬元，計該次報酬為十二萬元等情，但卻未說明其所憑之證
據，亦有未合。又原判決當事人欄記載伊之選任辯護人為「莊明
翰律師」，但其理由欄內卻記載為「謝明翰律師」，亦有矛盾云
云。惟查證據之取捨及事實之認定，均為事實審法院之職權，倘
其採證認事並未違背證據法則，並於判決理由內說明其取捨證據
及得心證之理由者，自不得任意指為違法。原判決以乙○○對於
其開車載林再來至桃園國際機場出境，復於林再來夾帶海洛因入
境時，與甲○○同往上述機場接機，而林再來入境後遭警方帶至
醫院檢查，發現其將三顆球狀海洛因塞入肛門而夾帶毒品入境等
情，均坦承不諱，核與林再來、甲○○證述情節相符，並有林再
來入、出境電腦查詢資料、警方搜索筆錄、扣押物品目錄、醫院
診斷證明書及Ｘ光照片暨現場照片、內政部警政署刑事警察局查
獲毒品初步鑑驗報告單、法務部調查局鑑定書各一份附卷可稽，
復有球狀海洛因三顆及供聯絡運輸毒品使用之行動電話四支扣案
可資佐證，因認乙○○共同走私及運輸海洛因罪證明確，已詳敘
其憑據。至是否對當事人、證人或共犯實施測謊，為事實審法院
採證職權自由行使之範圍，縱未實施測謊，亦不能遽指為違法。
上訴意旨以原審未對甲○○實施測謊而指摘原判決採證不當，依
上述說明，自非適法之第三審上訴理由。又林再來於警詢時已證
稱乙○○係安排其私運毒品之人，而乙○○於原法院前審亦坦承
其知情而開車載林再來至機場，並幫助運輸毒品等情不諱（見原
法院前審卷第六十六頁），則林再來證稱曾使用乙○○之行動電
話與綽號「阿強」者聯絡等語縱屬可信，亦顯然不足以為乙○○
有利之認定。原判決對於林再來上開證詞未加以審酌及說明，對
於判決結果並無影響。再原判決雖未說明其憑以認定乙○○與林
再來約定夾帶海洛因入境每兩報酬二萬元，以及本件被查獲該次
報酬合計為十二萬元之證據，其理由固略欠週詳，但乙○○與林
再來如何約定走私毒品之報酬，核與本件走私及運輸毒品之犯罪
構成要件無關，原判決對此未加以說明，亦不影響於判決之結果
。上訴意旨執前揭無關判決結果之枝節問題指摘原判決不當，亦
非適法之第三審上訴理由。又原判決理由欄內雖將乙○○之選任
辯護人「莊明翰律師」誤載為「謝明翰律師」，但此顯然為文字
誤繕所致，並不影響全案情節與判決本旨，且得由原審以裁定更
正之，上訴意旨執此指摘原判決違法，亦非合法之第三審上訴理
由。綜上，本件乙○○上訴意旨無非就原審採證認事職權之適法
行使，暨無關判決結果之枝節問題，任意指為違法，並仍就其有
無本件私運第一級毒品犯行之單純事實為爭執，並非依據卷內資
料具體指摘原判決有何違背法令之情形，顯與法律規定得為第三
審上訴理由之違法情形不相適合。揆之首揭說明，其上訴為違背
法律上之程式，應予駁回。
貳、甲○○部分：
查第三審上訴書狀，應敘述上訴之理由，其未敘述者，得於提起
上訴後十日內補提理由書於原審法院，已逾上述期間，而於第三
審法院未判決前仍未提出上訴理由書狀者，第三審法院應以判決
駁回之，刑事訴訟法第三百八十二條第一項、第三百九十五條後
段規定甚明。本件上訴人甲○○因違反毒品危害防制條例案件，
不服原審判決，於民國九十七年十一月十三日提起上訴，並未敘
述理由，迄今逾期已久，於本院未判決前仍未提出，依上開規定
，其上訴自非合法，亦應予駁回。
據上論結，應依刑事訴訟法第三百九十五條，判決如主文。
中    華    民    國  九十八  年    二    月   十二   日
                      最高法院刑事第九庭
                          審判長法官  洪  文  章
                                法官  王  居  財
                                法官  郭  毓  洲
                                法官  黃  梅  月
                                法官  邱  同  印
      本件正本證明與原本無異
                                      書  記  官
中    華    民    國  九十八  年    二    月   十六   日
                                                      V


司法院資訊處製作；財團法人民間司法改革基金會備份。
